【裁判字號】    97,交聲,562
【裁判日期】    970704
【裁判案由】    聲明異議
【裁判全文】
臺灣臺中地方法院交通事件裁定         97年度交聲字第562號
原處分機關  交通部公路總局臺中區監理所
異  議  人  甲○○
即受處分人
上列受處分人因違反道路交通管理處罰條例案件，對於交通部公
路總局臺中區監理所民國97年2月4日所為之處分（中監違字第裁
60-GE0000000號裁決書），聲明異議，本院裁定如下：
    主  文
異議駁回。
    理  由
一、原處分機關交通部公路總局臺中區監理所係以：異議人即受
    處分人甲○○（下稱受處分人）於民國九十七年二月一日凌
    晨二時四十二分許，駕駛車號6V-7799號自用小客車，在臺
    中市○○○路八九七號前，因「汽車駕駛人拒絕接受第三十
    五條第一項各款之檢定（酒後駕車拒絕酒測）」之違規事實
    ，經臺中市警察局第四分局員警以違反道路交通管理處罰條
    例第三十五條第四項規定舉發，並開立中市警交字第GE0000
    000號舉發違反道路交通管理事件通知單。嗣受處分人於期
    限內到案，該所遂於九十七年二月四日以中監違字第裁60-G
    E0000000號裁決書裁處罰鍰新台幣（下同）六萬元整，並吊
    銷駕駛執照，三年內禁考，於法並無不合。
二、受處分人異議理由則以：其係酒後駕駛自用小客車為警攔檢
    開罰，聲明異議請求只吊銷自用小客車駕照，不予吊銷大貨
    車普通駕照云云。
三、按「汽車駕駛人拒絕接受第一項測試之檢定者，處六萬元罰
    鍰，並當場移置保管該汽車及吊銷該駕駛執照；如肇事致人
    重傷或死亡者，吊銷該駕駛執照，並不得再考領」、「汽車
    駕駛人，曾依…第三十五條第三項前段、第四項前段…規定
    吊銷駕駛執照者，三年內不得考領駕駛執照」；「汽車駕駛
    人，因違反本條例及道路交通安全規則之規定，受吊銷駕駛
    執照處分時，吊銷其持有各級車類之駕駛執照」，道路交通
    管理處罰條例第三十五條第四項、第六十七條第二項、第六
    十八條分別定有明文。上開規定之立法理由，旨在規範嚴重
    危害交通安全之行為，便利測試檢定作業之及時順利實施，
    取得客觀正確之判測結果，進而防免可能產生之交通事故，
    是汽車駕駛人遇有警員測試檢定，即應配合受檢，不得以任
    何理由拒絕或拖延，否則即屬違反上開規定應受裁罰甚明。
    次按修正前道路交通管理處罰條例第六十八條規定：「汽車
    駕駛人，因違反本條例及道路交通安全規則之規定，受吊扣
    或吊銷駕駛執照處分時，吊扣或吊銷其持有各級車類之駕駛
    執照。」，嗣該條文於九十四年十二月十四日修正公布，並
    自九十五年三月一日施行，該條文修正理由略以：「原條文
    將違法或違規駕駛人所持有各級車類之駕駛執照一併吊扣或
    吊銷，失之過酷，影響人民工作及生活甚鉅，爰修正之」等
    語，故修正條文係將道路交通管理處罰條例第六十八條原有
    條文中之「吊扣或」三字刪除。參照上開立法理由及立法經
    過，依修正後之條文規定可知，因違反調路交通管理處罰條
    例及道路交通安全規則之規定受吊銷駕照處分者，仍維持吊
    銷其持有各級車類之駕駛執照。
四、經查：本件受處分人於上開時地，駕駛車號6V-7799號自用
    小客車，因「汽車駕駛人拒絕接受第三十五條第一項各款測
    試之檢定（酒後駕車拒絕酒測）」違規，為臺中市警察局第
    四分局員警依法舉發等情，有原舉發機關舉發違反道路交通
    管理事件通知單在卷可稽，並為受處分人所不爭執，是其違
    規事實堪以認定。受處分人既係因違反道路交通管理處罰條
    例第三十五條第四項規定而遭「吊銷」駕駛執照之處分，自
    及於其持有各級車類之駕駛執照，亦即包括受處分人持有之
    普通大貨車及自用小客車等各級車類之駕駛執照。雖受處分
    人聲明異議請求僅吊銷自用小客車駕駛執照，不予吊銷大貨
    車普通駕駛執照，惟行政機關對違反道路交通管理處罰條例
    之違規行為所作成之行政罰，均須依據道路交通管理處罰條
    例及違反道路交通管理事件統一裁罰基準表之規定，立法者
    並無賦予行政機關得依情節輕重而自行為行政裁量之權限，
    受處分人此部分請求，於法不合，自無從准許。
五、綜上所述，本件受處分人確有「汽車駕駛人拒絕接受第三十
    五條第一項各款之檢定（酒後駕車拒絕酒測）」之違規事實
    ，堪以認定。從而，原處分機關依道路交通管理處罰條例第
    三十五條第四項、第六十七條第二項、第六十八條規定，吊
    銷其持有各級車類之駕駛執照，三年內禁考，核無不合。本
    件異議為無理由，應予駁回。至於原處分裁處罰鍰部分，業
    據受處分人繳納完畢，且未據其聲明異議，自非本院所應審
    究，併予敘明。
六、據上論斷，應依道路交通管理處罰條例第八十七條第二項，
    道路交通案件處理辦法第十九條，裁定如主文。
中    華    民    國    97    年    7     月    4     日
                        交通庭  法  官  羅智文
上正本證明與原本無異。
如不服本裁定應於送達後五日內向本院提出抗告狀
                                書記官  廖春玉
中    華    民    國    97    年    7     月    4     日


司法院資訊處製作；財團法人民間司法改革基金會備份。
